臺灣新竹地方法院民事判決  
111年度重訴字第36號
原      告  臺灣土地銀行股份有限公司

法定代理人  何英明  
訴訟代理人  張景嵐  
被      告  台灣土地開發股份有限公司

法定代理人  邱于芸  
被      告  邱復生  
上列當事人間請求返還消費借貸款事件，本院於民國111年4月12
日辯論終結，判決如下：
    主  文
被告應連帶給付原告新臺幣肆仟貳佰萬元，及自民國一一○年七
月十九日起至清償日止，按週年利率百分之二點二五計算之利息
，暨自民國一一○年八月二十日起至清償日止，逾期六個月以內
者，按上開利率百分之十，逾期超過六個月部分，按上開利率百
分之二十計算之違約金。
被告應連帶給付原告新臺幣貳仟壹佰壹拾萬貳仟陸佰貳拾玖元，
及自民國一一一年一月七日起至清償日止，按週年利率百分之二
點三五計算之利息，暨自民國一一一年一月八日起至民國一一一
年二月十九日止，按上開利率百分之十，自民國一一一年二月二
十日起至清償日止，按上開利率百分之二十計算之違約金。
訴訟費用由被告連帶負擔。
    事實及理由
壹、程序方面：
一、按當事人代理權消滅者，訴訟程序在有法定代理人承受其訴
    訟以前當然停止；承受訴訟人於得為承受時，應即為承受之
    聲明；他造當事人，亦得聲明承受訴訟，民事訴訟法第170
    條、第175條定有明文。又股份有限公司之董事長對外代表
    公司，董事長請假或因故不能行使職權，或死亡、解任、辭
    職而未及補選前，均應由適當之人代理或暫時執行董事長職
    務，以維公司之正常運作。若股份有限公司於董事長死亡、
    解任、辭職而未及補選，或因董事人數不足，無從依公司法
    第208條第1、2項規定補選董事長前，得類推適用同條第3項
    規定，由副董事長暫時執行董事長職務（最高法院96年度台
    上字第327號、107年度台上字第97號民事判決要旨參照）。
    查本件原告起訴時，被告台灣土地開發股份有限公司（下稱
    台開公司）法定代理人為董事長邱于芸，惟於訴訟繫屬後，
    台開公司董事長缺位且未為補選，有股份有限公司變更登記
    表及經濟部商工登記公示資料在卷為憑，參之上開說明，應
    由副董事長吳子嘉暫時執行董事長職務而對外代表公司，原
    告乃於民國111年3月31日具狀聲明由吳子嘉承受訴訟；嗣台
    開公司再於111年4月14日變更公司董事長登記為邱于芸，亦
    有經濟部商工登記公示資料可稽，原告復於111年4月29日以
    書狀聲明承受訴訟，揆諸首揭規定，核無不合，應予准許。
二、次按當事人得以合意定第一審管轄法院。但以關於由一定法
    律關係而生之訴訟為限；前項合意，應以文書證之，民事訴
    訟法第24條定有明文。本件依兩造間簽訂之借據第31條之約
    定，因本借據涉訟時，合意以本院為第一審管轄法院，有借
    據影本在卷可證。從而，被告之主營業所及住所地雖均非在
    本院管轄區域內，惟兩造間既以文書合意定本院為第一審管
    轄法院，本院對本件訴訟自有管轄權。　　　　　　
三、本件被告經合法通知，未於言詞辯論期日到場，核無民事訴
    訟法第386條各款所列情形，爰依原告之聲請，由其一造辯
    論而為判決。
貳、實體方面：
一、原告主張：被告台灣土地開發股份有限公司（下稱台開公司
    ）於民國106年7月4日以被告邱復生為連帶保證人，向原告
    分別借款新臺幣（下同）4,200萬元及3,800萬元，皆約定借
    款期限自106年7月19日至111年7月19日，自撥款日起按月付
    息1次，到期日還清本金；利息計算分別為前筆借款按原告
    公告指標利率（月調）1.09%加年利率1.41%計算，合計年利
    率2.5%，後筆借款按原告公告指標利率（月調）1.09%加年
    利率1.51%計算，合計年利率2.6%，嗣後均隨上開利率調整
    而調整，並自調整日起按調整後之年利率計算，而目前公告
    指標利率調整為0.84%，故年利率應分別為2.25%、2.35%。
    若遲延還本或付息時，應按本金自到期日起，利息自付息日
    起，就應還款額逾期6個月內者，按借款利率10%，逾期超過
    6個月部分，按借款利率20%計收違約金。本件為紓困貸款，
    被告應自撥款日起依約按月付息，如逾期未繳，原告得主張
    被告喪失期限利益，視為全部到期，償還全部借款。詎被告
    於110年7月19日起即未依約付息，屢經催討無效，且原告亦
    已向臺灣臺北地方法院聲請對被告核發支付命令，仍迄未獲
    置理，依約喪失期限利益，即應視為全部到期，爰提起本件
    訴訟，並聲明：如主文第1、2項所示。
二、被告均未於言詞辯論期日到場，亦未提出書狀作任何聲明或
    陳述。
三、得心證之理由：
　㈠原告主張之前開事實，業據提出借據2紙、原告公告指標利率
    查詢1紙、電腦主檔2紙、雙掛號回執2份、大宗郵件交寄清
    單1張及臺灣臺北地方法院110年度司促字第21319號支付命
    令等件影本為證，核與其所述相符；而被告經本院合法通知
    ，未於言詞辯論期日到場，亦未提出書狀作何有利於己之聲
    明、陳述或證據，以供本院審酌，本院依調查證據之結果及
    斟酌全辯論意旨，堪認原告之主張為真實。
  ㈡按稱消費借貸者，謂當事人一方移轉金錢或其他代替物之所
    有權於他方，而約定他方以種類、品質、數量相同之物返還
    之契約；借用人應於約定期限內，返還與借用物種類、品質
    、數量相同之物；遲延之債務，以支付金錢為標的者，債權
    人得請求依法定利率計算之遲延利息，但約定利率較高者，
    仍從其約定；當事人得約定債務人於債務不履行時，應支付
    違約金；又保證者，謂當事人約定，一方於他方之債務人不
    履行債務時，由其代負履行責任之契約；數人負同一債務，
    明示對於債權人各負全部給付之責任者，為連帶債務；連帶
    債務之債權人，得對於債務人中之一人或數人或其全體，同
    時或先後請求全部或一部之給付，連帶債務未全部履行前，
    全體債務人仍負連帶責任，民法第474條第1項、第478條前
    段、第233條第1項、第250條第1項、第739條、第272條第1
    項、第273條分別定有明文。另連帶保證之保證人與主債務
    人負同一債務，對於債權人各負全部給付之責任（最高法院
    45年台上字第1426號判決意旨參照）。被告台開公司就積欠
    原告之本金、利息、違約金應負清償責任，而被告邱復生既
    為上開債務之連帶保證人，揆諸前開說明，自應負連帶給付
    責任。
四、綜上所述，原告依兩造間之借貸契約及消費借貸、連帶保證
    法律關係，請求被告連帶給付如主文第1、2項所示之金額、
    利息及違約金，為有理由，應予准許。
五、訴訟費用負擔之依據：民事訴訟法第78條、第85條第2項。
中　　華　　民　　國　　111 　年　　4 　　月　　29　　日
                  民事第二庭    法　官　彭淑苑
以上正本係照原本作成。
如對本判決上訴，須於判決送達後 20 日內向本院提出上訴狀。
如委任律師提起上訴者，應一併繳納上訴審裁判費。
中　　華　　民　　國　　111 　年　　4 　　月　　29　　日
                                 書記官  林琬茹